臺灣臺中地方法院刑事判決
111年度金訴字第237號
公  訴  人  臺灣臺中地方檢察署檢察官
被      告  孫承珷


上列被告因違反洗錢防制法等案件，經檢察官提起公訴（110年
度偵字第39661號），被告於準備程序中就被訴事實為有罪之陳
述，經告知簡式審判程序之旨，並聽取當事人之意見後，經本院
合議庭裁定由受命法官獨任進行簡式審判程序，判決如下：
    主  文
孫承珷犯幫助一般洗錢罪，處有期徒刑貳月，併科罰金新臺幣伍
仟元，罰金如易服勞役，以新臺幣壹仟元折算壹日。
    犯罪事實
一、孫承珷依其一般社會生活之通常經驗，應可知悉一般人均可
    自行申請金融帳戶使用，如非意圖供犯罪使用，無使用他人
    金融帳戶之必要，並可預見其將金融帳戶提供與真實姓名、
    年籍不詳之人後，該人將可能藉由該蒐集所得之帳戶作為詐
    欺被害人轉帳之用，遂行詐欺取財犯行，並於提領後即產生
    遮斷或掩飾、隱匿資金流動軌跡以逃避國家追訴、處罰之效
    果，而其發生並不違背自己本意之情況下，同時基於幫助他
    人犯詐欺取財及一般洗錢之不確定故意，於民國110年9月初
    某日，前往國泰世華商業銀行申辦帳號000000000000（起訴
    書誤載為000000000000，應予更正）號帳戶（下稱上開國泰
    世華銀行帳戶），同日隨即在臺中市北屯區崇德路附近之統
    一超商，將該帳戶之金融卡暨密碼、網路銀行代號暨密碼提
    供交付與真實姓名、年籍不詳之人（下稱上開不詳之人）使
    用，孫承珷即以此方式容任上開不詳之人以上開國泰世華銀
    行帳戶作為詐欺取財之工具，而以此方式幫助上開不詳之人
    使用上開國泰世華銀行帳戶詐騙他人轉帳之用、作為收受及
    提領詐欺犯罪所得使用，於提領後產生遮斷或掩飾、隱匿資
    金流動軌跡以逃避國家追訴、處罰之效果。而上開不詳之人
    意圖為自己不法之所有，基於詐欺取財及一般洗錢之犯意（
    無證據證明係3人以上共同犯案，起訴書原載詐欺集團成員
    犯之，應予更正），於110年9月7日，以通訊軟體Line暱稱
    「Bin」向劉惠婷介紹名為國際福彩之平臺，佯稱可註冊、
    充值、帶玩贏得彩金後即可提領云云，致劉惠婷陷於錯誤，
    於110年9月7日下午1時16分許，在桃園市蘆竹區公司（詳細
    地址詳卷）內，以台灣Pay支付APP轉帳新臺幣（下同）1萬
    元至上開國泰世華銀行帳戶（另劉惠婷依指示轉帳款項至他
    人帳戶部分，與孫承珷提供上開國泰世華銀行帳戶無關），
    嗣上開轉入金額旋遭提領一空，產生遮斷資金流動軌跡以逃
    避國家追訴、處罰之效果。之後劉惠婷於110年9月16日受上
    開平臺通知因其故意避稅，帳戶遭凍結，要再繳款才會解凍
    ，始驚覺受騙，乃報警處理，始查悉上情。
二、案經劉惠婷訴由臺中市政府警察局太平分局報告臺灣臺中地
    方檢察署檢察官偵查起訴。
    理  由
一、本案被告孫承珷所犯，非死刑、無期徒刑、最輕本刑為3年
    以上有期徒刑之罪，或高等法院管轄第一審之案件，被告於
    本院準備程序中，就前揭被訴事實為有罪之陳述，經受命法
    官告以簡式審判程序之旨，並聽取被告及公訴人之意見後，
    本院認無不得或不宜改依簡式審判程序進行之處，爰依刑事
    訴訟法第273條之1第1項、第284條之1規定，經合議庭評議
    後，裁定本案由受命法官獨任進行簡式審判程序，是本案之
    證據調查，依刑事訴訟法第273條之2規定，不受同法第159
    條第1項、第161條之2、第161條之3、第163條之1及第164條
    至第170條規定之限制，合先敘明。
二、上開犯罪事實，業據被告於本院準備程序及審理時，均坦承
    不諱（見本院卷第43、51頁），經查：
  ㈠復有被告於警詢、偵查中之供述在卷可稽〈見臺灣臺中地方檢
    察署110年度偵字第 39661號卷（下稱偵卷）第13至17、49
    至51頁〉，並有告訴人劉惠婷於警詢時之陳述在卷可證（見
    偵卷第19至22頁、本院卷第33、34頁），且有上開國泰世華
    銀行帳戶之基本資料、交易明細、告訴人劉惠婷報案提出之
    LINE對話記錄擷取照片、轉帳交易結果截圖、內政部警政署
    反詐騙諮詢專線紀錄表、桃園市政府警察局桃園分局同安派
    出所受理各類案件紀錄表、受理詐騙帳戶通報警示簡便格式
    表、告訴人劉惠婷之臺灣銀行存摺封面及內頁影本、台灣Pa
    y預設入帳帳號截圖在卷可稽（見偵卷第23至40頁、本院卷
    第35至37頁），堪以認定。
　㈡按刑法上之故意，分直接故意（確定故意）與間接故意（不
    確定故意），行為人對於構成犯罪之事實，明知並有意使其
    發生者，為直接故意，行為人對於構成犯罪之事實，預見其
    發生而其發生並不違背其本意者，為間接故意，此觀刑法第
    13條之規定甚明。復按刑法上之幫助犯，係指以幫助他人犯
    罪之意思而參與犯罪構成要件以外之行為者而言，所謂以幫
    助他人犯罪之意思而參與者，指其參與之原因，僅在助成他
    人犯罪之實現而言，所謂參與犯罪構成要件以外之行為者，
    係指其所參與者非直接構成某種犯罪事實之內容，而僅係助
    成其犯罪事實實現之行為而言（最高法院78年度台上字第  
    411號判決參照）。而金融帳戶之存摺、金融卡及其密碼屬
    個人交易理財重要之物品，其專有性甚高，是一般人均有妥
    為保管及防止他人任意使用之認識，縱因特殊情況偶有交付
    他人使用之需，亦必然深入瞭解該他人之身分及用途後再行
    交付，方符常情；且詐欺正犯利用人頭帳戶轉帳、匯款、存
    款詐欺之案件，近年來報章新聞多所披露，復經政府多方宣
    導，一般民眾對此種利用人頭帳戶之犯案手法，自應知悉而
    有所預見。且依我國現狀，申設金融帳戶並無任何特殊限制
    ，且可於不同之金融機構申請多數帳戶使用，是依一般人之
    社會通念，若見他人不以自己名義申請帳戶，反而收購或借
    用別人之金融帳戶以供使用，並要求提供提款卡及告知密碼
    ，則提供金融帳戶者主觀上如認識該帳戶可能作為對方收受
    、提領特定犯罪所得使用，對方提領後會產生遮斷金流以逃
    避國家追訴、處罰之效果，仍基於幫助之犯意，而提供該帳
    戶之提款卡及密碼，以利洗錢實行，仍可成立一般洗錢罪之
    幫助犯（最高法院108年度台上大字第3101號裁定參照）。
    查：被告於本院審理時就幫助詐欺取財及幫助一般洗錢均為
    認罪之表示（見本院卷第43、51頁）。而被告為本案行為時
    係20歲，為高中畢業之情，業據被告於本院審理時自陳在卷
    （見本院卷第43頁）。且被告於本院審理時陳稱：我知道金
    融帳戶金融卡及密碼可以用來提領、轉帳、匯款，網路銀行
    代號及密碼可以用來轉帳、匯款，我知道金融帳戶若交給無
    信賴關係之人使用，該人可以用來提款、轉帳、匯款，可以
    隱匿款項所在、去向，造成金流斷點等語（見本院卷第43頁
    ）。可見，被告具有相當之智識及社會生活經驗，依其一般
    社會生活之通常經驗，知悉金融帳戶金融卡、密碼、網路銀
    行代號及密碼係有關個人財產、身分之物品，且可知悉一般
    人均可自行申請金融帳戶使用，倘非意圖供犯罪使用，並無
    收取他人金融帳戶之必要，且對於其將上開國泰世華銀行帳
    戶金融卡、密碼、網路銀行代號及密碼交與真實姓名、年籍
    不詳之他人，該他人將可能利用上開國泰世華銀行帳戶實行
    詐欺取財之犯行，並於提領後，產生遮斷或掩飾、隱匿資金
    流動軌跡以逃避國家追訴、處罰之效果，應可預見，竟仍於
    上開時間、地點，以上開方式將上開國泰世華銀行帳戶之金
    融卡、密碼、網路銀行代號及密碼，交付與上開不詳之人，
    並容任對方作為詐欺他人轉帳及一般洗錢之用，對於上開不
    詳之人利用上開國泰世華銀行帳戶向告訴人劉惠婷詐取財物
    及一般洗錢，並無違背其本意，是被告有幫助他人犯詐欺取
    財及一般洗錢之不確定故意，而以上開方式為幫助詐欺取財
    及幫助一般洗錢之行為，應可認定。
　㈢綜上，本案事證明確，被告幫助詐欺取財、幫助一般洗錢之
    犯行，洵堪認定，應予依法論科。
三、論罪科刑：
  ㈠按行為人提供金融帳戶提款卡及密碼予不認識之人，非屬洗
    錢防制法第2條所稱之洗錢行為，不成立同法第14條第1項一
    般洗錢罪之正犯；如行為人主觀上認識該帳戶可能作為收受
    及提領特定犯罪所得使用，他人提領後即產生遮斷資金流動
    軌跡以逃避國家追訴、處罰之效果，仍基於幫助之犯意而提
    供，應論以幫助犯同法第14條第1項之一般洗錢罪（最高法
    院108年度台上大字第3101號裁定參照）。查被告基於幫助
    他人實行詐欺取財及一般洗錢之不確定故意，將上開國泰世
    華銀行帳戶提供與上開不詳之人使用，使上開不詳之人以上
    開國泰世華銀行帳戶作為詐騙被害人之工具，且於提領後產
    生遮斷或掩飾、隱匿資金流動軌跡以逃避國家追訴、處罰之
    效果，被告所為，係以上開方式對於上開不詳之人遂行詐欺
    取財、一般洗錢犯行，資以助力，應論以幫助犯。
  ㈡核被告所為，係犯刑法第30條第1項前段、洗錢防制法第14
    條第1項之幫助一般洗錢罪、刑法第30條第1項前段、第339
    條第1項之幫助詐欺取財罪。
  ㈢被告以一行為同時犯幫助一般洗錢罪、幫助詐欺取財罪，為
    想像競合犯，應依刑法第55條規定，從一重論以刑法第30條
    第1項前段、洗錢防制法第14條第1項之幫助一般洗錢罪處斷
    。
  ㈣被告行為僅止於幫助，所犯情節較正犯輕微，爰依刑法第30
    條第2項規定，按正犯之刑減輕之。
  ㈤按犯洗錢防制法第14條、第15條之罪，在偵查或審判中自白
    者，減輕其刑，洗錢防制法第16條第2項定有明文。被告於
    本院審理時已自白幫助一般洗錢犯行（見本院卷第43頁），
    爰依洗錢防制法第16條第2項規定，減輕其刑，且被告有上
    開2種刑之減輕事由，應依刑法第70條規定遞減其刑。　
  ㈥爰審酌被告以前揭方式提供交付上開國泰世華銀行帳戶之金
    融卡暨密碼、網路銀行代號暨密碼與上開不詳之人，而使上
    開不詳之人詐欺告訴人劉惠婷轉帳至上開國泰世華銀行帳戶
    ，於提領後產生遮斷資金流動軌跡以逃避國家追訴、處罰之
    效果，執法人員難以追查該詐欺正犯之真實身分，而助長詐
    欺正犯為財產犯罪之風氣，且擾亂金融交易往來秩序，實屬
    不該，應予相當之非難，並參酌被告犯罪之動機、目的、手
    段、犯罪後於本院審理時坦承犯行，惟未與告訴人劉惠婷和
    解或調解成立，亦未賠償告訴人劉惠婷所受之損害，又兼衡
    被告之教育智識程度、生活狀況（詳見本院卷第52頁）等一
    切情形，量處如主文所示之刑，並就罰金部分諭知易服勞役
    之折算標準。　
四、沒收部分：
  ㈠洗錢防制法第18條第1項固規定：「犯第14條之罪，其所移轉
    、變更、掩飾、隱匿、收受、取得、持有、使用之財物或財
    產上利益，沒收之；犯第15條之罪，其所收受、持有、使用
    之財物或財產上利益，亦同。」，為刑法沒收規定之特別規
    定，自應優先於刑法相關規定予以適用，亦即就洗錢行為標
    的之財物或財產上利益，均應依洗錢防制法第18條規定沒收
    之。惟上開條文雖採義務沒收主義，卻未特別規定「不問屬
    於犯罪行為人與否，沒收之」，致該洗錢行為之標的是否限
    於行為人所有者始得宣告沒收，有所疑義，於此情形自應回
    歸適用原則性之規範，即參諸刑法第38條第2項前段規定，
    仍以屬於行為人所有者為限，始應予沒收。是並無證據證明
    被告實際取得告訴人劉惠婷受騙而轉帳至上開國泰世華銀行
    帳戶之款項，復無證據證明該款項在其實際管領中，自無庸
    依洗錢防制法第18條第1項前段規定沒收。
  ㈡被告於本院審理時否認有取得任何報酬（見本院卷第43頁）
    。而觀諸卷內證據資料，尚無從證明被告因交付上開國泰世
    華銀行帳戶與上開不詳之人使用，已從中獲取任何報酬或不
    法利得，自無諭知沒收犯罪所得或追徵其價額之餘地，附此
    敘明。
據上論斷，應依刑事訴訟法第273條之1第1項、第299條第1項前
段，洗錢防制法第14條第1項、第16條第2項，刑法第11條、第30
條第1項前段、第2項、第339條第1項、第55條、第42條第3項，
刑法施行法第1條之1第1項，判決如主文。
本案經檢察官鄭仙杏提起公訴，檢察官張凱傑到庭執行職務。
中　　華　　民　　國　　111 　年　　4 　　月　　12　　日
                  刑事第四庭    法  官  黃佳琪
以上正本證明與原本無異。
如不服本判決，應於送達判決後20日內向本院提出上訴書狀，並
應敘述具體理由；其未敘述上訴理由者，應於上訴期間屆滿後20
日內向本院補提理由書（均須按他造當事人之人數附繕本）「切
勿逕送上級法院」。
告訴人或被害人對於判決如有不服具備理由請求檢察官上訴者，
其上訴期間之計算係以檢察官收受判決正本之日期為準。
                                書記官  顏偉林
中　　華　　民　　國　　111 　年　　4 　　月　　13　　日


附錄論罪科刑法條：
中華民國刑法第339條
意圖為自己或第三人不法之所有，以詐術使人將本人或第三人之
物交付者，處5年以下有期徒刑、拘役或科或併科50萬元以下罰
金。
以前項方法得財產上不法之利益或使第三人得之者，亦同。
前2項之未遂犯罰之。
　
洗錢防制法第2條
本法所稱洗錢，指下列行為：
一、意圖掩飾或隱匿特定犯罪所得來源，或使他人逃避刑事追訴
    ，而移轉或變更特定犯罪所得。
二、掩飾或隱匿特定犯罪所得之本質、來源、去向、所在、所有
    權、處分權或其他權益者。
三、收受、持有或使用他人之特定犯罪所得。
　
洗錢防制法第14條
有第2條各款所列洗錢行為者，處7年以下有期徒刑，併科新臺幣
5百萬元以下罰金。
前項之未遂犯罰之。
前2項情形，不得科以超過其特定犯罪所定最重本刑之刑。